【裁判字號】    91,上訴,78
【裁判日期】    901127
【裁判案由】    違反槍砲彈藥刀械管制條例
【裁判全文】
臺灣高等法院高雄分院刑事判決          九十一年度上訴字第七八號
    上  訴  人
    即  被  告  乙○○
    選任辯護人  劉啟輝
右上訴人因違反槍砲彈藥刀械管制案件，不服臺灣高雄地方法院九十年度訴字第二０
二七號，中華民國九十年十一月二十七日第一審判決（起訴案號：臺灣高雄地方法院
檢察署九十年度偵字第一二七一０號）提起上訴，本件判決如左：
      主      文
上訴駁回。
      事實及理由
一、本案經本院審理結果，認第一審判決認事用法及量刑均無不當，應予維持，並引
    用第一審判決書記載之事實、證據及理由。
二、被告上訴意旨略以被告犯後積極配合警方辦案，原審量刑過重，且在小麗池夜總
    會只尋獲一又四分之一彈頭，被告應僅開二槍，原審誤為三槍云云；但查被告於
    本院調查時，坦承開了三槍，而開槍後，未能尋得彈頭，並不違反常情；自不能
    以尋得之彈頭數認定開槍數，至於被告所犯罪名，最低本刑為五年以上有期徒刑
   ，原審已審酌被告犯行、坦承犯行等一切情狀，量處有期徒刑六年，併科罰金新
    台幣六萬元，其認事用法，核無不合，量刑亦稱允洽，被告上訴意旨，認量刑過
    重，核無可取，其上訴無理由，應予駁回。
三、檢察官移送併辦之九十年度偵字第一六三八四號，關於沈毓倫在九如茶行開槍之
    事，係沈某個人行為，業經原審於事實欄記載明確，檢察官再移送併辦，似指有
    共犯情事，應有誤會，併此明。
據上論斷，應依刑事訴訟法第三百六十八條、第三百七十三條，判決如主文。
本案經檢察官朱文彬到庭執行職務。
中    華    民    國     九十一     年       二       月      二十六    日
                              臺灣高等法院高雄分院刑事第九庭
                                  審判長法官  張明松
                                        法官  任森銓
                                        法官  江泰章
右正本證明與原本無異。
如不服本判決應於收受本判決後十日內向本院提出上訴書狀，其未述上訴理由者，
並得於提起上訴後十日內向本院補提理由書狀（均須按他造當事人之人數附繕本)「
切勿逕送上級法院」。
                                      書記官  郭榮芳
中    華    民    國     九十一     年       二       月      二十七    日
                                                                  Ａ
臺灣高雄地方法院刑事判決                          九十年度訴字第二二七號
    公  訴  人  臺灣高雄地方法院檢察署檢察官
    被      告  乙○○  男  二十三歲（民國○○○年○○月○○日生）
                        身分證統一編號：Ｐ一二二三七七二八號
                        住雲林縣古坑鄉○○路二二八巷二號
                        居高雄縣永安鄉○○路二號
                        （現羈押於臺灣高雄看守所）
    選任辯護人  張啟輝律師
右列被告因違反槍砲彈藥刀械管制條例案件，經檢察官提起公訴（九十年度偵字第一
二七一號），本院判決如左：
    主  文
乙○○未經許可，持有手槍，處有期徒刑陸年，併科罰金新台幣陸萬元，罰金如易服
勞役，以新台幣玖佰元即銀元參佰元折算壹日。
附表編號一所示之物沒收。
    事  實
一、乙○○前於民國八十五年間，因盜匪案件，經判處有期徒刑七年九月，於八十九
    年四月間因縮短刑期假釋出監，目前尚於假釋期間。
二、緣乙○○於九十年六月六日晚間某時許至翌日六月七日凌晨間之某時，於鄭瑞元
    位於新樂街八四號之住處外，經由鄭瑞元之交付而未經許可持有具有殺傷力之美
    國ＣＯＬＴ廠製ＭＫIII型口徑Ｏ‧三五七吋（ＭＡＧＮＵＭ）制式轉輪手槍一支
    （獲案槍枝管制編號：0000000000號）【附表編號一】及口徑Ｏ‧三
    五七吋之制式子彈六顆【附表編號二】，嗣於同年六月七日凌晨一時許，乙○○
    、鄭瑞元及其等友人即分乘車輛一同前往高雄市○○區○○路「華園大飯店」內
    附設之「小麗池夜總會」喝酒，乙○○於進入「小麗池夜總會」前，並先將上開
    槍彈藏置於其搭乘之自用小客車內。當時在場一同喝酒之人，尚有黃仁志、姚明
    志、沈毓倫（沈毓倫嗣後另涉違反槍砲彈藥刀械管制條例案件，業經本院另以九
    十年度訴字第一七五七號案件審理中）等約十餘人，其後席間因姚明志對「小麗
    池夜總會」服務人員之態度有所不滿，憤而將桌上杯盤掃落地上，其包廂內友人
    亦一起掀桌，隨後雙方進而發生扭打，鬥毆中乙○○返回車內取出原先藏放於車
    內之前開轉輪手槍，朝「華園大飯店」大門開三槍，造成華園飯店大門落地窗破
    裂，其中一顆子彈彈頭擊中陳願龍所駕駛停放於「華園大飯店」前車號三Ａ—三
    ○○八號之自用小客車，造成該車擋風玻璃破裂，彈頭並貫穿車體卡於車內座椅
    隔熱棉內（以上毀損部分均未據告訴），乙○○開槍後即離開現場。嗣其攜帶上
    開槍彈與鄭瑞元等人前往位於高雄市三民區○○○路二六八號「九如茶行」，不
    久沈毓倫等人亦抵達九如茶行，沈毓倫因對九如茶行老闆黃俊傑有所不滿，即持
    美國Ａ‧ＡＡＲＭＳ廠ＡＰ９型口徑九ＭＭ制式半自動手槍一支朝「九如茶行」
    射擊六發，適有保安大隊巡邏警車在附近，立即展開追逐，沈毓倫欲搭乘計程車
    逃離現場未果，為警當場逮捕，乙○○見警趕來，即將其所持有之轉輪手槍（內
    含實彈三顆與擊發後所餘之彈殼三顆）【分別詳如附表編號一、編號二所示】棄
    置於「九如茶行」前金爐內後逃逸，保安大隊巡邏員警旋在金爐內查獲附表所示
    槍支及子彈。迨於九十年七月五日晚間十時五十分許，乙○○為警在高雄縣鳳山
    市○○街三巷八號前拘提到案。
二、案經高雄市政府警察局移送臺灣高雄地方法院檢察署檢察官偵查起訴。
    理  由
一、訊據被告乙○○對於右揭事實坦承不諱，並業據被害人「華園大飯店」人員柯鳳
    珠及遭槍擊車輛之車主陳願龍等人指述甚詳（參照九十年度偵字第一二七一號
    偵查卷第七十頁、第七十一頁筆錄），核與案發當時亦在場之證人黃仁志於警訊
    時證稱：「乙○○站在我車旁持轉輪手槍朝華園飯店大門玻璃射擊一槍」等語，
    及証人姚明志於警訊及本院另案審理時所證稱：「當我正要上車時，突然聽見我
    左後方有兩、三聲槍響，我轉頭看時，看見綽號石頭（即被告乙○○）就站在傳
    出槍聲的位置」等情（分別參照警訊筆錄及其等於本院另案九十年度訴字第一七
    五七號案件九十年八月三十一日之訊問筆錄，筆錄影本附於本院卷內），均相符
    合。又證人黃仁志於警訊中亦證稱：九十年六月六日晚間，我到案外人鄭瑞元家
    中，當時被告也在，後來鄭瑞元再找「志成」、「志遠」、沈毓倫等人一起到海
    產店會餐，我們約於翌（七）日凌晨零時許離開海產店，後來我開車載被告、許
    甲成，跟在鄭瑞元、沈毓倫的車（計程車）後面到鄭瑞元家，鄭瑞元從屋內拿出
    三支槍，將其中一把轉輪手槍交給被告隨身攜帶等情（參照其九十年六月二十六
    日之第一次警訊筆錄），從而應認被告所稱系爭槍彈係由案外人鄭瑞元所交付一
    節，堪予採信。復查，證人即於案發後至「華園大飯店」現場處理之警員吳義勇
    、翁進興亦分別到庭證稱：案發後，華園大飯店人員清查現場在飯店門口附近找
    到一顆剩四分之一的彈頭，另將陳願龍遭槍擊之車輛送保養廠後，保養廠人員在
    車內座椅隔熱棉內又發現一顆彈頭，便將上開二個彈頭送驗（參照本院九十年十
    月二十三日及同年十一月八日、十一月十三日之審判筆錄）等語，證人即保養廠
    人員劉進平亦證稱：將送修之車號三Ａ—三○○八號小客車之後座座椅拆卸下來
    準備更換音響板時，發現有一顆彈頭卡在座椅下之隔熱棉上等語明確（參照警卷
    第十四頁筆錄）。此外，並有被告當時所持有如附表所示之具殺傷力槍枝、子彈
    扣案可證，而扣案如附表所示之槍彈經送請鑑定，認：附表編號一之制式左輪手
    槍一支（獲案槍枝管制編號：0000000000號），係美國ＣＯＬＴ廠製
    ＭＫIII型口徑Ｏ‧三五七吋（ＭＡＧＮＵＭ）制式轉輪手槍，槍管內具六條左旋
    之來復線，槍號為「九四二六一一」，機械性能甲好，可擊發子彈，具有殺傷力
    ；編號二之制式子彈三顆，均經試射，認均係口徑Ｏ‧三五七吋制式中空彈，均
    具殺傷力，而附表編號一手槍內所餘之制式彈殼三顆，認均係已擊發之口徑Ｏ‧
    三五七吋制式彈殼，經與附表編號一所示手槍試射之彈殼比對結果，其彈殼特徵
    紋痕相吻合，即亦係由編號一所示槍枝所擊發等情，有內政部警政署刑事警察局
    九十年七月十六日刑鑑字第八八四四三號鑑驗通知書一份在卷可憑（附於偵查卷
    第六十一頁至第六十三頁）。至證人周士明、郭秀卿於警訊中雖分別指稱：於九
    如茶行外，見到係由案外人王志遠將附表編號一所示槍枝棄置於茶行外之金爐內
    一節，惟查，槍擊案發生當時場面混亂，而被告亦不否認案外人王志遠當時亦在
    場之情，亦即王志遠當時確實與被告等人均在場，參以本院依開庭觀察所知被告
    身高約一百七十公分，與王志遠一百七十一公分之身高相仿（參照警卷內所附之
    影像基本資料列印），又被告臉型亦與相片內之王志遠相近，且在九如茶行發生
    槍擊案當時，係於六月七日凌晨之時，從而前開證人在前述混亂場面之情形下，
    非無因而誤認之可能，是以應認在九如茶行外，確係由被告將附表所示槍彈置於
    金爐內，附此敘明。綜上所述，足徵被告之自白核與事實相符，本案事證明確，
    被告違反槍砲彈藥刀械管制條例之犯行已堪認定。
二、核被告乙○○所為，係犯槍砲彈藥刀械管制條例第七條第四項之未經許可持有制
    式轉輪手槍罪與同條例第十二條第四項之未經許可持有子彈罪。被告以一持有行
    為同時觸犯上開二罪名，為想像競合犯，應依刑法第五十五條前段規定，從一重
    之未經許可持有制式轉輪手槍罪。爰審酌被告前八十五年間，因盜匪案件，經判
    處有期徒刑七年九月，於八十九年四月間因縮短刑期假釋出監，目前尚於假釋期
    間（於本案不構成累犯前科），有台灣高雄地方法院檢察署刑案資料查註紀錄表
    、本院被告院內索引卡紀錄表及台灣高等法院被告全國前案紀錄表各一紙在卷可
    憑，爰審酌被告之前開素行，因細故即持槍射擊之惡性非輕，及其犯罪動機、手
    段、目的、所生危害，持有槍枝之數量，犯罪後坦承犯行之甲好態度等一切情狀
    ，量處如主文所示之刑及罰金，並就罰金部分諭知易服勞役之折算標準。扣案如
    附表編號一所示具殺傷力之制式轉輪手槍一支，具有殺傷力而屬違禁物，爰依刑
    法第三十八條第一項第一款規定予以宣告沒收；至附表編號二所示扣案之子彈三
    顆，業經鑑定試射用去，有刑事局鑑驗通知書一紙在卷可憑，無從為沒收之諭知
    ，又子彈擊發後所餘之彈殼與擊出之彈頭，已非違禁物，爰亦不予宣告沒收，附
    此敘明。
三、末按，槍砲彈藥刀械管制條例已於九十年十一月十四日修正公布施行，並於同年
    月十六日生效，而修正前槍砲彈藥刀械管制條例第十九條關於「犯第七條等罪而
    經判處徒刑者，應於刑之執行完畢或赦免後令入勞動場所強制工作」之規定，於
    此次修正已遭修正刪除（參照卷附修正條文），則依「保安處分適用裁判時之法
    律」之規定，本院自無庸為強制工作之諭知，併此敘明。
據上論斷，應依刑事訴訟法第二百九十九條第一項前段，槍砲彈藥刀械管制條例第七
條第四項，第十二條第四項，刑法第十一條前段，第五十五條，第四十二條第二項，
第三十八條第一項第一款，罰金罰鍰提高標準條例第二條，現行法規所定貨幣單位折
算新台幣條例第二條，判決如主文。
中      華      民      國    九十    年      十一      月    二十七    日
                                  臺灣高雄地方法院刑事第六庭
                                      法  官  周  玉  群
右正本證明與原本無異。
如不服本判決，應於判決送達後十日內，向本院提出上訴狀。
                                      書記官  黃  英  彥
中      華      民      國    九十    年      十一      月    二十九    日
附表：
┌──┬─────────────────────────────────┐
┐
│編號│物品                                                              │
│
├──┼─────────────────────────────────┤
┤
│一  │具有殺傷力之美國ＣＯＬＴ廠製ＭＫIII型口徑Ｏ‧三五七吋（ＭＡＧＮＵＭ│
│
│    │）制式轉輪手槍一支（獲案槍枝管制編號：0000000000號）    │
│
├──┼─────────────────────────────────┤
┤
│二  │可擊發具有殺傷力之口徑Ｏ‧三五七吋之制式子彈六顆（業經乙○○擊發三│
│
│    │顆，剩餘三顆實彈子彈於扣案送鑑後亦均經試射）                      │
│
└──┴─────────────────────────────────┘
┘
如不服本判決，應於判決送達後十日內，向本院提出上訴狀。
附錄本案論罪科刑法條：
槍砲彈藥刀械管制條例第七條：
  未經許可，製造、販賣或運輸火砲、肩射武器、機關槍、衝鋒槍、卡柄槍、自動步
  槍、普通步槍、馬槍、手槍或各類砲彈、炸彈、爆裂物者，處死刑、無期徒刑或七
  年以上有期徒刑；處徒刑者，併科新台幣三千萬元以下罰金。
  未經許可，轉讓、出租或出借前項所列槍砲、彈藥者，處無期徒刑或五年以上有期
  徒刑，併科新台幣一千萬元以下罰金。
  意圖供自己或他人犯罪之用，而犯前二項之罪者，處死刑或無期徒刑；處徒刑者，
  併科新台幣五千萬元以下罰金。
  未經許可，持有、寄藏或意圖販賣而陳列第一項所列槍砲、彈藥者，處五年以上有
  期徒刑，併科新台幣一千萬元以下罰金。
  第一項至第三項之未遂犯罰之。
槍砲彈藥刀械管制條例第十二條第四項：
  未經許可，持有、寄藏或意圖販賣而陳列子彈者，處五年以下有期徒刑，併科新台
  幣三百萬元以下罰金。


司法院資訊處製作；財團法人民間司法改革基金會備份。
